---
title: "Seminário - Modelos Lineares"
author: "Davi, Diogo, João, Thiago e Eduardo Garcez"
date: "`r Sys.Date()`"
output: rmdformats::downcute
params:
  run_chunk: true
---
```{r setup, include = FALSE}
knitr::opts_chunk$set(
  collapse = TRUE,
  comment = "#>"
)
```

- EU **Davi Augusto** acho interessante fazermos algo para prever o preço (*price*) do veículo, tem variáveis muito interessante para testarmos.

- Exemplo de variáveis que podemos usar para correlacionar com preço:
  
  
  - **depreciation.csv**:
    - car_run_km: Quilometragem do veículo.
    -  engine_volume: Volume do motor.
    -  prod_year: Ano de produção.
    -  cylinders: Número de cilindros.
 - **primary_features.csv**:
     - fuel_type_id: Tipo de combustível.
     - gear_type_id: Tipo de câmbio.
     - drive_type: Tipo de tração.
     - door_type: Tipo de portas.
     - color_id: Cor exterior.
     - man_id: Fabricante.
     - model_id: Modelo.
 - **price.csv**:
     - predicted_price: Preço previsto.
     - pred_min_price: Preço mínimo previsto.
     - pred_max_price: Preço máximo previsto.
 - **Extra Options:**
     - abs_break: Sistema de freios ABS.
     - esd: Controle de estabilidade eletrônico.
     - el_windows: Vidros elétricos.
     - conditioner: Ar condicionado.
     - leather: Bancos de couro.
     - nav_system: Sistema de navegação.
     - central_lock: Trava central.
     - back_camera: Câmera de ré.
     - start_stop: Sistema start-stop.



```{r}
library(readr)
# library(dplyr)
# library(ggplot2)
# library(corrplot)

# # - Importando os dados

# price <- read_csv("auto-market-dataset\price.csv")
# depreciation <- read_csv("auto-market-dataset\depreciation.csv")
 
```