---
title: "Seminário - Modelos Lineares"
author: "Davi, Diogo, João, Thiago e Eduardo Garcez"
date: "`r Sys.Date()`"
output: rmdformats::downcute # install.packages('rmdformats')
params:
  run_chunk: true
---
```{r setup, include = FALSE}

knitr::opts_chunk$set(
  collapse = TRUE,
  comment = "#>"
)

knitr::opts_chunk$set(warning = FALSE)
knitr::opts_chunk$set(message = FALSE)

```

```{r libs, include = FALSE}

packages <- c("readr",
              "dplyr",
              "ggplot2",
              "corrplot",
              "GGally")

install_if_missing <- function(pkg) {
  if (!requireNamespace(pkg, quietly = TRUE)) {
    install.packages(pkg)
  }
}

lapply(packages, install_if_missing)
lapply(packages, library, character.only = TRUE)

```

- Exemplo de variáveis que podemos usar para correlacionar com preço:

  - **depreciation.csv**:
    - car_run_km: Quilometragem do veículo.
    -  engine_volume: Volume do motor.
    -  prod_year: Ano de produção.
    -  cylinders: Número de cilindros.
 - **primary_features.csv**:
     - fuel_type_id: Tipo de combustível.
     - gear_type_id: Tipo de câmbio.
     - drive_type: Tipo de tração.
     - door_type: Tipo de portas.
     - color_id: Cor exterior.
     - man_id: Fabricante.
     - model_id: Modelo.
 - **price.csv**:
     - predicted_price: Preço previsto.
     - pred_min_price: Preço mínimo previsto.
     - pred_max_price: Preço máximo previsto.
 - **Extra Options:**
     - abs_break: Sistema de freios ABS.
     - esd: Controle de estabilidade eletrônico.
     - el_windows: Vidros elétricos.
     - conditioner: Ar condicionado.
     - leather: Bancos de couro.
     - nav_system: Sistema de navegação.
     - central_lock: Trava central.
     - back_camera: Câmera de ré.
     - start_stop: Sistema start-stop.

```{r data, include = FALSE}

price        <- read_csv("auto-market-dataset/price.csv")
depreciation <- read_csv("auto-market-dataset/depreciation.csv")

```

# Explorando o banco de dados

# Modelo Simples

# Modelo Multivariado

## Equação do modelo linear
A equação do modelo linear é dada por:
$$
\text{price} = \beta_0 + \beta_1 \cdot \text{car_run_km} + \beta_2 \cdot \text{prod_year} + \beta_3 \cdot \text{engine_volume} + \beta_4 \cdot \text{cylinders}
$$
```{r mult}

data <- price %>%
  inner_join(depreciation, by = "app_id")

data <- data %>%
  select(price,
         car_run_km,
         prod_year,
         engine_volume,
         cylinders, )

model <- lm(price ~ car_run_km
                  + prod_year
                  + engine_volume
                  + cylinders, data = data)

summary(model)
```

## Interpretação dos Coeficientes
- $\beta_0$ (intercept) nos indica que o valor esperado quando do veículo quando *car_run_km* (quilometragem) e *prod_year* (ano de produção) são zero. Logo o beta_0 não tem interpretação prática pois o ano de produção não pode ser 0.

- ***car_run_km*** (Quilometragem): Para cada quilômetro adicional rodado, o preço do veículo aumenta em média 0.0001871 unidades monetárias, mantendo todas as outras variáveis constantes. \
Este coeficiente ***não*** **é estatisticamente significativo** (p-valor = 0.813).

- ***prod_year*** (Ano de produção): ara cada ano adicional de produção, o preço do veículo aumenta em média 2.676 unidades monetárias, mantendo todas as outras variáveis constantes. \
Este coeficiente ***não*** **é estatisticamente significativo** (p-valor = 0.402).

- ***engine_volume*** (volume do motor) : Para cada unidade adicional no volume do motor, o preço do veículo aumenta em média 1.583 unidades monetárias, mantendo todas as outras variáveis constantes. \
Este coeficiente **é estatisticamente significativo** (p-valor < 2e-16).

- ***cylinders*** (cilindro adicional):  Para cada cilindro adicional, o preço do veículo diminui em média 362.5 unidades monetárias, mantendo todas as outras variáveis constantes. \
Este coeficiente **é estatisticamente significativo** (p-valor = 6.31e-08).

## Interpretação do teste F

**F-statistic**: 90.11 \
**p-valor**: < 2.2e-16

- **F-statistic**: O valor de 90.11 indica que a variabilidade explicada pelo modelo é significativamente maior do que a variabilidade não explicada. Em outras palavras, o modelo como um todo é significativo.

- **p-valo**r: O p-valor é extremamente pequeno (< 2.2e-16), o que significa que a probabilidade de observar um valor de F tão extremo, ou mais extremo, sob a hipótese nula é praticamente zero.

- **Conclusão**:
  - Como o p-valor é muito menor que qualquer nível de significância comum (por exemplo, 0.05), rejeitamos a hipótese nula.
  - Isso indica que pelo menos uma das variáveis independentes no modelo tem um efeito significativo sobre a variável dependente (preço do veículo).
  - Portanto, o modelo de regressão linear é estatisticamente significativo e útil para prever o preço dos veículos com base nas variáveis incluídas

## Voltando a equação...

$$
\text{price} = \beta_0 + \beta_1 \cdot \text{car_run_km} + \beta_2 \cdot \text{prod_year} + \beta_3 \cdot \text{engine_volume} + \beta_4 \cdot \text{cylinders}
$$
Substituindo os valores dos coeficientes estimados, temos:

$$
\text{price} = -1239 + 0.0001871 \cdot \text{car_run_km} + 2.676 \cdot \text{prod_year} + 1.583 \cdot \text{engine_volume} - 362.5 \cdot \text{cylinders}
$$

## Gráficos do modelo encontrado
```{r}
# Gráficos de dispersão com linha de regressão ajustada
ggplot(data, aes(x = car_run_km, y = price)) +
  geom_point() +
  geom_smooth(method = "lm", col = "blue") +
  labs(title = "Relação entre Quilometragem e Preço", x = "Quilometragem (km)", y = "Preço")

ggplot(data, aes(x = prod_year, y = price)) +
  geom_point() +
  geom_smooth(method = "lm", col = "blue") +
  labs(title = "Relação entre Ano de Produção e Preço", x = "Ano de Produção", y = "Preço")

ggplot(data, aes(x = engine_volume, y = price)) +
  geom_point() +
  geom_smooth(method = "lm", col = "blue") +
  labs(title = "Relação entre Volume do Motor e Preço", x = "Volume do Motor", y = "Preço")

ggplot(data, aes(x = cylinders, y = price)) +
  geom_point() +
  geom_smooth(method = "lm", col = "blue") +
  labs(title = "Relação entre Número de Cilindros e Preço", x = "Número de Cilindros", y = "Preço")



```

#### Gráficos em log escala
```{r}
ggplot(data, aes(x = car_run_km, y = price)) +
  geom_point() +
  geom_smooth(method = "lm", col = "blue") +
  scale_y_log10() +
  labs(title = "Relação entre Quilometragem e Preço (Log Escala)", x = "Quilometragem (km)", y = "Preço (log)")

ggplot(data, aes(x = prod_year, y = price)) +
  geom_point() +
  geom_smooth(method = "lm", col = "blue") +
  scale_y_log10() +
  labs(title = "Relação entre Ano de Produção e Preço (Log Escala)", x = "Ano de Produção", y = "Preço (log)")

ggplot(data, aes(x = engine_volume, y = price)) +
  geom_point() +
  geom_smooth(method = "lm", col = "blue") +
  scale_y_log10() +
  labs(title = "Relação entre Volume do Motor e Preço (Log Escala)", x = "Volume do Motor", y = "Preço (log)")

ggplot(data, aes(x = cylinders, y = price)) +
  geom_point() +
  geom_smooth(method = "lm", col = "blue") +
  scale_y_log10() +
  labs(title = "Relação entre Número de Cilindros e Preço (Log Escala)", x = "Número de Cilindros", y = "Preço (log)")
```


#### EXTRAS (INTERESSANTES)
```{r}
# Gráficos de diagnóstico
par(mfrow = c(2, 2))  # Configura a área de plotagem para 2x2 gráficos
plot(model)
```

```{r, echo==TRUE}
ggpairs(data)
```